臺灣高等法院臺中分院刑事裁定　
111年度毒抗字第438號
抗  告  人  
即  被  告  陳勝傑


上列抗告人即被告因聲請觀察勒戒案件，不服臺灣臺中地方法院
中華民國111年3月31日第一審裁定（111年度毒聲字第328號），
提起抗告，本院裁定如下：
    主  文
抗告駁回。
    理  由
一、抗告人即被告陳勝傑（下稱被告）抗告意旨略以：（一）被
    告未曾因施用毒品案件，經裁定送勒戒處所觀察、勒戒，被
    告有正職工作，家中有行動不良高齡90多歲之外祖母，母親
    因需照料外祖母而無業在家，父親工作收入不穩定，家中經
    濟均賴被告維持，若被告受觀察、勒戒之處分，對工作及家
    中經濟影響甚鉅；（二）被告並無戒癮治療認定標準第2條
    第2項各款所列不適合為附命完成戒癮治療之緩起訴情事，
    檢察官依刑事訴訟法第253條第1項第6款之規定，得命被告
    於一定期間內履行完成戒癮治療，為緩起訴處分，檢察官及
    原審未加調查審酌上情，容有未洽，請求廢棄原裁定等語。
二、按犯第10條之罪者，檢察官應聲請法院裁定，或少年法院（
    地方法院少年法庭）應先裁定，令被告或少年入勒戒處所觀
    察、勒戒，其期間不得逾2月。觀察、勒戒後，檢察官或少
    年法院（地方法院少年法庭）依據勒戒處所之陳報，認受觀
    察、勒戒人無繼續施用毒品傾向者，應即釋放，並為不起訴
    之處分或不付審理之裁定；認受觀察、勒戒人有繼續施用毒
    品傾向者，檢察官應聲請法院裁定或由少年法院（地方法院
    少年法庭）裁定令入戒治處所強制戒治，其期間為6個月以
    上，至無繼續強制戒治之必要為止。但最長不得逾1年，毒
    品危害防制條例第20條第1項、第2項定有明文。
三、經查：
(一)被告基於施用第二級毒品大麻之犯意，於民國110年9月30日
    4時許，在其臺中市○區○○○街00號0樓之0居處，以將第二級
    毒品大麻放入吸食器，再燒烤後吸食煙霧之方式，施用第二
    級毒品大麻1次，復經警方於同年月日23時23分許採集其尿
    液送檢驗，結果呈第二級毒品大麻代謝物陽性反應等情，業
    據其於警詢及偵查中均坦承不諱（見毒偵卷第33-41、227-2
    30頁），復有勘查採證（驗）同意書、臺中市政府警察局第
    一分局應受尿液採驗人同意事項登記表、委託鑑驗尿液代號
    真實姓名對照表、正修科技大學超微量研究科技中心尿液檢
    驗報告各1份（見毒偵卷第165-169、核交卷第13頁）在卷可
    稽，是被告上開施用第二級毒品大麻之犯行，堪予認定。
(二)被告雖執前詞提起抗告，惟查：
　1.現行毒品危害防制條例第24條第1項，採行「觀察、勒戒」
    與「緩起訴之戒癮治療」並行之雙軌模式，並無「緩起訴之
    戒癮治療」應優先於「觀察、勒戒」的強制規定，檢察官自
    得按照個案情形，依法裁量決定採行何者為宜。又「被告有
    下列情事之一時，不適合為附命完成戒癮治療之緩起訴處分
    。但無礙其完成戒癮治療之期程者，不在此限：一、緩起訴
    處分前，因故意犯他罪，經檢察官提起公訴或判決有罪確定
    。二、緩起訴處分前，另案撤銷假釋，等待入監服刑。三、
    緩起訴處分前，另案羈押或執行有期徒刑。」戒癮治療認定
    標準第2條第2項固定有明文。惟上開所列三款情形乃係供檢
    察官裁量之參考，非謂限於符合上開三款所述情形之一時，
    檢察官始得向法院聲請裁定將被告送觀察、勒戒。是緩起訴
    之戒癮治療應屬法律賦予檢察官偵查裁量結果之作為，並非
    賦予被告有選擇之權利。而毒品危害防制條例之觀察、勒戒
    規定，係一種針對受處分人將來之危險所為預防、矯正措施
    之保安處分，目的係為斷絕施用毒品者之身癮及心癮，除檢
    察官審酌個案情形，為附完成戒癮治療之緩起訴處分（同條
    例第24條第1項），或於犯罪未發覺前，自動向行政院衛生
    署指定之醫療機構請求治療，醫療機構免將請求治療者送法
    院或檢察機關（同條例第21條第1項），凡經檢察官聲請法
    院裁定將被告送勒戒處所觀察、勒戒，法院僅就其聲請是否
    適法或顯然不當而為裁定，且原則上應尊重檢察官職權之行
    使，除檢察官之判斷有違背法令、事實認定有誤或其裁量有
    重大明顯瑕疵外，尚不得任意指為違法，更無逕由法院裁定
    以戒癮治療代替觀察、勒戒之餘地。
　2.又被告未曾因施用毒品案件經法院裁定觀察、勒戒或強制戒
    治等情，此有臺灣高等法院被告前案紀錄表在卷可憑，原審
    因認檢察官聲請將被告送勒戒處所觀察、勒戒，為有理由，
    從而裁定將被告送勒戒處所施以觀察、勒戒，於法並無不合
    。
  3.至抗告意旨所稱被告家庭狀況等情，縱屬非虛而值同情，惟
    仍與被告施用毒品犯行無涉，且觀察、勒戒旨在幫助施用毒
    品者戒除毒癮，用以矯治、預防行為人再犯，當無因行為人
    之家庭、經濟因素而免予執行之理。　　
(三)綜上所述，原裁定認被告施用第二級毒品大麻之犯行明確，
    依檢察官之聲請裁定被告應送勒戒處所觀察、勒戒，核其認
    事用法俱無不合。被告以上開情詞提起抗告，尚屬無據，其
    抗告無理由，應予駁回。
據上論斷，應依刑事訴訟法第412條，裁定如主文。
中　　華　　民　　國　　111 　年　　5 　　月　　10　　日
            刑事第六庭　  審判長法　官　張  靜  琪
                                法　官　鍾  貴  堯
                                法　官　劉  柏  駿
以上正本證明與原本無異。
不得再抗告。                                                            
                                書記官  林  巧  玲
　　　　　　　　　　　　　　　　
中　　華　　民　　國　　111 　年　　5 　　月　　10　　日